【裁判字號】    91,交易,756
【裁判日期】    920519
【裁判案由】    公共危險等
【裁判全文】
臺灣高雄地方法院刑事判決                        九十一年度交易字第七五六號
    公  訴  人  臺灣高雄地方法院檢察署檢察官
    被      告  丙○○
    選任辯護人  紀錦隆律師
                施介元律師
    被      告  丁○○
右列被告因公共危險等案件，經檢察官提起公訴（九十一年度偵字第二二六三七號）
暨移
    主  文
丙○○服用酒類，不能安全駕駛動力交通工具而駕駛，處有期徒刑參月，如易科罰金
，以佰元折算壹日；又因過失傷害人，處有期徒刑肆月，如易科罰金，以佰元折
算壹日。應執行有期徒刑陸月，如易科罰金，以佰元折算壹日。
丁○○因過失傷害人，處拘役伍拾日，如易科罰金，以佰元折算壹日。
    事  實
一、丙○○於民國九十一年八月十日晚上某時至高雄縣鳥松鄉○○路五一巷二十號之
    一麗雪土雞城飲酒，飲用酒類後已達不能安全駕駛動力交通工具之程度，詎仍向
    麗雪土雞城之職員甲○○借用車牌號碼ＬＤＣ─六二八號之重型機車，駕駛上開
    機車外出前往高雄縣鳥松鄉水美加油站搭載戊○○，回程中沿高雄縣鳥松鄉○○
    路，由東往西方向行駛，途經高雄縣鳥松鄉○○路五一巷處，本應注意駕駛動力
    交通工具人酒後吐氣所含酒精成分超過每公升０˙二五毫克以上者不得駕車，及
    並應注意會車時，相互之間隔不得少於半公尺之規定，且應注意車前狀況，隨時
    採取必要之安全措施，而當時雖係晚上，惟天氣晴，夜間有照明，視距良好，道
    路舖有柏油，並無障礙，而依當時情形，亦無不能注意之情事，竟疏未注意，於
    九十一年八月十日晚上十一時十五分許，與對向車道同樣疏未注意保持會車相互
    間隔，由丁○○所駕駛之車牌號碼ＶＡＤ─一０八號輕型機車，發生對撞，致丁○○直接以臉部撞擊丙○○之頭部，因而受有左橈骨遠端粉碎性骨折及臉部左顴
    骨骨折之傷害，而丙○○亦因此受有頭部外傷腦挫傷、左肘七乘二公分、六乘二
    公分、左手掌三乘二公分、左下肘十五乘七公分、左足背八乘三公分、左足跟三
    乘一公分、右大腿八乘三公分、右足跟三乘一公分挫擦傷、腹部挫傷之傷害，而
    後座之戊○○亦因而受有臉部五乘二公分，三乘二公分、三乘二公分外傷、左側
    肢體多處擦挫傷之傷害，嗣經警到場處理，並對於丙○○抽驗血液檢測血液內酒
    精濃度為一五九點四ＭＧ／ＤＬ，換算呼氣酒精濃度為零點七九ｍｇ／Ｌ。
二、案經丙○○、戊○○、丁○○訴由高雄縣警察局仁武分局報告台灣高雄地方法院
    檢察署檢察官偵查起訴暨移送併辦。
    理  由
一、訊據被告丙○○矢口否認有上揭犯行，辯稱並未有酒後駕駛重型機車之行為，案
    發當時駕駛者為戊○○等語，丁○○則坦承兩車相會則未有保持安全間隔等情，
    經查：
    （一）證人即麗雪土雞城之員工甲○○於本院審理時證述確係被告丙○○於九十
          一年八月十日晚上在該處飲酒，由被告丙○○一人向其商借機車獨自騎乘
          該車外出，且當時未見有戊○○等情（參見本院九十二年一月二十三日審
          判筆錄），另證人即麗雪土雞城之老闆乙○○亦於本院審理時證述僅見被
          告丙○○向甲○○借車後一人獨自騎乘該車外出等語（參見本院九十二年
          一月二十八日審判筆錄），而上開車牌號碼ＬＤＣ─六二八號之重型機車
          ，確為證人乙○○所有，此有公路監理電子閘門重型機車車籍資料查詢一
          紙附卷可憑，是以，被告丙○○辯稱並無酒後騎乘車牌號碼ＬＤＣ─六二
          八號重型機車外出等語及證人戊○○證述係其載被告丙○○外出等語，即
          無可採。
    （二）被告丙○○駕駛車牌號碼ＬＤＣ─六二八號之重型機車後載戊○○等情，
          業據告訴人丁○○指訴綦詳，並於偵查明白陳述係其臉部撞到被告丙○○
          之頭部等語（參見偵查卷第十六頁反面），而參諸案發當時雖係晚上，但
          夜間有照明，視距良好，此有高雄縣警察局道路交通事故調查報告表一紙
          附卷可憑，況且被告丁○○於警訊中自承發生車禍時並未戴安全帽，故被
          告丁○○在發生車禍當時應可注意其臉部撞及之人。此外，被告丁○○因
          本件車禍所受之傷勢係左橈骨遠端粉碎性骨折及臉部左顴骨骨折，此有長
          庚紀念醫院診斷證明書一紙在卷足憑，依被告丁○○所言其臉部撞及對向
          機車駕駛人之頭部，而依被告丙○○亦確受有頭部外傷腦挫傷意識障礙之
          傷害，並且因此自九十一年八月十一日起至同年月十七日止在大東醫院住
          院治療，此有大東醫院診斷證明書一紙在卷可查，被告丙○○所受之傷害
          ，與被告丁○○所述造成對向機車駕駛人所受傷害部分相符，反觀告訴人
          戊○○所受之傷害係臉部五乘二公分，三乘二公分、三乘二公分外傷、左
          側肢體多處擦挫傷，並且亦僅自九十一年八月十一日起至同年月十五日止
          住院治療，此有鴻慶醫院所出具傷病診斷書一紙附卷可佐，不論依受傷部
          分及嚴重程度，均以被告丙○○較符合發生車禍當時為機車騎乘者。
    （三）另按刑法第一百八十五條之三規定所謂「不能安全駕駛」，係抽象危險犯
          ，本不以發生具體危險為必要，而依醫學實驗證明所得經驗法則，人體呼
          氣若已達每公升０．五五毫克以上，肇事率為一般正常人之十倍，已達不
          能安全駕車之標準，此經法務部於八十八年五月十八日，以法八八檢字第
          ００一六六九號函敘甚詳。又按當人飲酒後，若以呼氣酒精濃度測試器測
          得之呼氣濃度達到每公升零點五五毫克時，反應較慢，感覺減低，將影響
          駕駛；達到每公升０‧七五毫克時，思考與個性行為均會改變；達到每公
          升一‧０毫克時，步態不穩，噁心嘔吐，精神混惑不清晰；達到每公升一
          ‧五毫克時，說話不清楚，感覺喪失，視力模糊；達到每公升二‧０毫克
          時，體溫與血糖均降低，肌肉控制差，甚至會導致癲癇發作；達到每公升
          三‧五毫克時，則已經神智不清，反射減低，甚至呼吸抑制，業據行政院
          國軍退除役官兵輔導委員會臺北榮民總醫院於八十八年八月五日以（八八
          ）北總內字第二六八六八號函示明確。而本件被告丙○○為警查獲時其吐
          氣所含酒精濃度經換算已達每公升０˙七九毫克，此有長庚紀念醫院臨床
          病理檢驗報告單一紙附卷可佐，依上開函示被告丙○○顯已達不能安全駕
          駛之程度。末按「汽車行駛時，駕駛人應注意車前狀況，並隨時採取必要
          之安全措施。」「汽車會車相互之間隔不得少於半公尺。」、「飲用酒類
          或其他類似物後其吐氣所含酒精濃度超過每公升零點二五毫克者，不得駕
          車」，道路交通安全規則第九十四條第三項、第一百條第五款、第一百十
          四條第二款分別定有明文（依道路交通安全規則第二條第一款規定，機車
          係屬道路交通管理處罰條例及該條例第九十二條授權制定之道路交通安全
          規則所規定之「汽車」之一種）。本件事故現場為高雄縣鳥松鄉○○路五
          一巷處，事故當時天候晴天、前揭路面狀況乾燥、無障礙物，客觀上並無
          不能注意之情形等情，有前揭高雄縣警察局道路交通事故調查報告表及事
          故現場照片在卷可按，而被告丙○○疏未注意酒後吐氣所含酒精濃度超過
          每公升零點二五毫克，不得駕車行駛，且被告丙○○、丁○○二人未注意
          兩車會車應保持安全間隔，並疏未注意車前狀況以隨時採取必要之安全措
          施，致使二人相撞而肇事，被告丁○○受有左橈骨遠端粉碎性骨折及臉部
          左顴骨骨折之傷害，而被告丙○○亦因此受有頭部外傷腦挫傷、左肘七乘
          二公分、六乘二公分、左手掌三乘二公分、左下肘十五乘七公分、左足背
          八乘三公分、左足跟三乘一公分、右大腿八乘三公分、右足跟三乘一公分
          挫擦傷、腹部挫傷之傷害，而後座之戊○○亦因而受有臉部五乘二公分，
          三乘二公分、三乘二公分外傷、左側肢體多處擦挫傷之傷害，此分別有長
          庚紀念醫院診斷證明書、大東醫院診斷證明書及鴻慶醫院傷病診斷書各一
          紙在卷可稽，此經本院依職權將本件車禍函送臺灣省高屏澎區車輛行車事
          故鑑定委員會鑑定結果，亦同斯旨，並有該委員會九十二年四月十一日高
          屏澎鑑字第九二０七八七號鑑定意見書一份在卷可考。被告二人因前揭過
          失，造成前開傷害，故被告二人過失行為與告訴人所受之傷害間，具有相
          當因果關係，甚為明確，從而被告丙○○上揭辯詞，顯係卸責之語，不足
          採信，故本案事證已明，被告二人犯行堪予認定，應依法論科。
二、查被告二人因過失致人受傷，核其所為，係均犯刑法第二百八十四條第一項前段
    之過失傷害罪。被告丁○○以一過失行為，至告訴人丙○○、戊○○二人受傷，
    係一行為觸犯數罪名，為想像競合犯，應從一重之過失傷害罪處斷。雖公訴人未
    就告訴人丙○○告訴被告丁○○過失傷害罪起訴，然丙○○受有如事實欄所載之
    傷害，且於九十二年一年二十三日已依法提出告訴，有告訴狀可參，本院認此部
    分與公訴人起訴部分有想像競合之裁判上一罪之關係，為起訴效力所及，基於審
    判不可分之原則，應併予審理，附此說明。另被告丙○○因飲用酒類不能安全駕
    駛動力交通工具而駕駛部分，另係犯刑法第一百八十五條之三公共危險罪。被告
    丙○○所犯上開二罪間，罪名不同，犯意各別，應分論併罰。又被告丙○○為因
    酒醉駕車因而致人於受傷，依法應負刑事責任，應依道路交通管理處罰條例第八
    十六條第一項之規定加重其刑。爰審酌被告丙○○於八十九年間即因於酒後駕車
    經本院以八十九年度交簡字第五五號判處有期徒刑二月，緩刑五年確定，此有本
    院八十九年度交簡字第五五號判決書一份在卷可稽，被告丙○○在緩刑期間，復
    又飲酒後騎乘機車酒精濃度高達每公升０˙七九毫克，已達不能安全駕駛之情況
    下，猶貿然騎乘重型機車，且犯後態度不佳，而被告二人又疏未注意車前人車動
    態而肇事，對告訴人之身體健康及財產造成極大損害，被告丁○○其犯後雖坦承
    犯行，惟迄今未賠償告訴人所受損害等一切情狀，爰量處如主文所示之刑，並就
    被告丙○○定其應執行刑及均諭知易科罰金折算之標準。
三、至於辯護人另行聲請請求本院向鴻慶醫院函詢戊○○之受傷部分，然依卷內鴻慶
    醫院九十二年一月二十二日所出具之傷病診斷書，對於戊○○受傷部分均有標明
    ，本院認為已無另行函詢之必要，併此敘明。
據上論斷，應依刑事訴訟法第二百九十九條第一項前段，道路交通管理處罰條例第八
十六條第一項，刑法第一百八十五條之三、第二百八十四條第一項前段、第五十一條
第五款、第五十五條、第四十一條第一項前段，罰金罰鍰提高標準條例第一條前段、
第二條，判決如主文。
本案經檢察官楊碧瑛到庭執行職務。
中      華      民      國    九十二    年      五      月     十九     日
                                  臺灣高雄地方法院交通法庭
                                      法  官  廖  建  瑜
右正本證明與原本無異。
如不服本判決，應於判決送達後十日內，向本院提出上訴狀。
                                      書記官  王  翌  翔
中      華      民      國    九十二    年      五      月     十九     日
中華民國刑法第二百八十四條
 (過失傷害罪)
因過失傷害人者，處六月以下有期徒刑、拘役或五百元以下罰金，致重傷
者，處一年以下有期徒刑、拘役或五百元以下罰金。
從事業務之人，因業務上之過失傷害人者，處一年以下有期徒刑、拘役或
一千元以下罰金，致重傷者，處三年以下有期徒刑、拘役或二千元以下罰
金。
中華民國刑法第一百八十五條之三
服用毒品、麻醉藥品、酒類或其他相類之物，不能安全駕駛動力交通工具
而駕駛者，處一年以下有期徒刑、拘役或三萬元以下罰金。
道路交通管理處罰條例第八十六條
汽車駕駛人，無駕駛執照駕車、酒醉駕車、吸食毒品或迷幻藥駕車、行駛
人行道或行經行人穿越道不依規定讓行人優先通行，因而致人受傷或死亡
，依法應負刑事責任者，加重其刑至二分之一。
汽車駕駛人，在快車道依規定駕車行駛，因行人或慢車不依規定，擅自進
入快車道，而致人受傷或死亡，依法應負刑事責任者，減輕其刑。


司法院資訊處製作；財團法人民間司法改革基金會備份。
